【裁判字號】    88,易,1941
【裁判日期】    890202
【裁判案由】    違反著作權法
【裁判全文】
臺灣臺南地方法院刑事判決                        八十八年度易字第一九四一號
    公  訴  人  臺灣臺南地方法院檢察署檢察官
    被      告  丙○○
    被      告  丁○○
    右  一  人
    選任辯護人  洪梅芬
                郭家祺
                許紅道
右列被告等因違反著作權法案件，經檢察官提起公訴（八十八年度偵字第五八七九號
），本院判決如左：
    主  文
丙○○連續擅自以公開演出之方法侵害他人之著作財產權，處有期徒刑月，如易科
罰金，以佰元折算壹日。
扣案之內有「野花」、「野草也是花」之ＶＣＤ壹片及點歌簿壹本均沒收。
丁○○無罪。
    事  實
一、丙○○係位於臺南市○○路○段七百零二之六號之土城窯休閒廣場之負責人，明
    知「野花」、「野草亦是花」等音樂著作，係他人享有音樂著作權之音樂著作，
    並已讓與音樂著作財產權與弘音企業有限公司（以下簡稱弘音公司），由弘音公
    司享有該等歌曲之公開演出權，竟未經音樂著作權人弘音公司之同意或授權，並
    基於概括犯意，自八十七年九月間後某日，向不詳姓名年籍之成年男子購買ＫＴ
    Ｖ伴唱機組設備（包括電腦伴唱機、ＶＣＤ一片及點歌簿等）後，安裝在其所經
    營之上開休閒廣場內，連續供來店之不特定客人點唱娛樂，擅自公開演出該等音
    樂著作，向店內不特定顧客傳達該音樂著作之內容。嗣於八十八年三月十七日十
    七時十分許，為警會同弘音公司人員於前開處所查獲，並扣得前揭內有「野花」
    、「野草亦是花」之ＶＣＤ一片及點歌簿一本等物。
二、案經弘音公司訴由臺南市警察局報請臺灣臺南地方法院檢察署檢察官偵查起訴。
    理  由
壹、被告丙○○部分：
  一、訊據被告丙○○固對於右揭時地向不詳姓名年籍男子購買上揭伴唱機組設備，
      並安裝在其所經營之前開休閒廣場內等情供承不諱，惟矢口否認有何違反著作
      權法犯行，辯稱：伴唱機組設備伊是買來供自己家人使用的，並不是供客人使
      用，且伊主要是作鐵工，及賣焢窯土暨提供木材等供客人控窯，而客人會自己
      帶食物過來，如果他們沒有準備，他們會拿錢給我們去菜市場採買，所以伊不
      是主要在賣食物給客人，之前告訴人公司的人員來跟伊說要唱歌，伊說沒有，
      但告訴人公司人員說要進去看看，就在裡面唱歌，並沒有經過伊的准許。現場
      雖有放一些桌子、椅子，但是為了讓客人控窯後，可以去拿來排好位置吃東西
      云云。經查「野花」、「野草亦是花」二首音樂，業經告訴人弘音公司取得著
      作財產權，有內政部著作權登記簿謄本二紙附卷可稽，並據告訴人公司代理人
      戊○○於本院審理時陳稱：扣案之之ＶＣＤ裡歌曲應有一千首以上，和一般市
      面上正常生產內約只有十多首歌曲的不同，這種ＶＣＤ應是盜版，且要有解壓
      縮的設備才能播放出來等語綦詳，且告訴人公司人員乙○○於本件案發前曾和
      同事一齊去消費過，當天是說要唱歌，現場有放本案扣案設備供人唱歌，且有
      一臺子供人唱歌，臺子有架高，點菜後伊等說要唱歌，丙○○就把機器打開等
      情，並據證人乙○○證述甚明，並有公司執照及臺北縣政府營利事業登記證各
      一份暨現場照片四幀附卷足憑，暨內有「野花」、「野草亦是花」之ＶＣＤ一
      片及點歌簿一本等物扣案可資佐證。被告丙○○雖以上揭情詞置辯，然案發現
      場被告既亦經營賣控窯土與客人，並提供場地供客人在現場控窯悶燒食物，被
      告丙○○復不否認其在現場有放一些桌子、椅子是，目的是為了讓客人控窯後
      ，可以拿來排好位置以便利進食，且桌子、椅子尚向客人收取租金費用等情，
      足見現場確為被告丙○○對外營業之場所至明，至若被告丙○○是否尚在該處
      經營鐵工或檳榔攤等生意，要屬其另外營生方式之問題，亦不妨此認定，至為
      顯然。且該伴唱機設備如有客人需要唱歌，亦有點播等情，亦據被告丙○○於
      警訊時自承在卷，核與證人乙○○前開所述情節相符，是以被告丙○○上開上
      開所辯不足為採，本件事證明確，被告丙○○犯行堪以認定。
  二、按以演技、舞蹈、歌唱、彈奏樂器或其他方法向現場之公眾傳達著作之內容者
      ，謂之公開演出，著作權法第三條第一項第九款參照，本件被告丙○○在其經
      營之店內，將音樂內容透過伴唱機設備，供店內不特定之顧客伴唱，將上開音
      樂著作內容傳達於現場之觀眾，即係擅自以公開演出之方法侵害他人之著作財
      產權。核被告丙○○所為，係犯著作權法第九十二條之擅自以公開演出侵害他
      人之著作財產權罪。被告先後多次犯行，時間緊接，犯罪構成要件相同，顯係
      基於概括之犯意為之，應依連續犯之規定論以一罪，並加重其刑。審酌被告丙○○之品行、犯罪之動機、目的、手段、所生之危害及犯罪後尚飾詞否認等一
      切情狀，量處主文所示之刑，並諭知易科罰金之折算標準，以示懲儆。扣案之
      內有「野花」、「野草亦是花」之ＶＣＤ一片及點歌簿一本，係被告所有且供
      其犯罪所用之物，依刑法第三十八條第一項第二款之規定，併宣告沒收之。
貳、被告丁○○部分
  一、公訴意旨略以：如起訴書所戴（如附件）。
  二、按犯罪事實應依證據認定之，無證據不得推定其犯罪事實；又不能證明被告犯
      罪者，即應諭知無罪之判決，刑事訴訟法第一百五十四條、第三百零一條第一
      項分別定有明文。
  三、本件公訴人認被告丁○○涉有違反著作權法罪嫌，無非以扣案光碟片是被告丁○○為被告丙○○安裝完畢並置放於伴唱機內，且上開休閒廣場係營業場所，
      被告丁○○應可辨識等資為依據。
  四、訊據被告堅決否認有右揭犯行，辯稱：伊所賣予被告丙○○之伴唱機組設備已
      遭竊，現為警查獲時之伴唱機組設備並非伊所賣予被告丙○○的，且為警查獲
      時距伊賣設備予被告丙○○已相隔七個月之久，丙○○自尚可自他處買進光碟
      片，而伊不經營光碟片之出租，所賣之機器設備是為歌利達牌，亦無解壓縮之
      功能等語。
  五、經查：被告丁○○固曾於八十七年九月間賣伴唱機組設備予被告丙○○，然該
      組設備於八十七年九月二十日遭竊遺失，被告丙○○於遭竊後曾再向被告丁○○查詢是否有相同機型，丁○○說沒有，後有一不詳姓名之人來說有機器，該
      組被查獲的機器就是該人賣予他的，安裝時丁○○未在旁，丙○○是付款予該
      人等情，業據被告丙○○供承甚明，且經證人即警員甲○○證述在卷，並有臺
      南市警察局第三分局土城派出所八十七年九月一般失竊案件資料一份在卷足憑
      ，而被告丁○○是經營機器之買賣及錄影帶出租，並未從事光碟片出租等情，
      亦據證人甲○○證述明確，則上開被查獲之光碟片是否果真為被告丁○○所賣
      予被告丙○○之伴唱機組設備中所附帶者，即不無斟酌之餘地。被告丙○○所
      遭警查獲之伴唱機組設備既非原先被告丁○○所賣予之該設備，且亦乏證據足
      堪證明嗣後賣本案伴唱機設備予被告丙○○之人和被告丁○○間有何犯意聯絡
      及行為分擔，自難僅以被告丁○○曾販賣機器設備予被告丙○○一節即遽謂被
      告丁○○有何違反著作權法犯行至明，此外復查無其他積極證據足資證明被告
      丁○○有右述犯行，揆諸前開說明，犯罪尚屬不能證明，爰應為被告丁○○無
      罪之諭知。
據上論斷，應依刑事訴訟法第二百九十九條第一項前段、第三百零一條第一項，著作
權法第九十二條，刑法第十一條前段、第五十六條、第四十一條、第三十八條第一項
第二款，罰金罰鍰提高標準條例第二條，判決如主文。
本案經檢察官王誠到庭執行職務。
中    華    民    國      八十九    年      二      月      二          日
                                  臺灣臺南地方法院刑事第四庭
                                          法  官  楊  惠  芬
右正本證明與原本無異。
如不服本判決，應於判決送達後十日內，向本院提出上訴狀。（應附繕本）
                                          書記官  高  世  玉
中    華    民    國      八十九    年      二      月      二          日
附錄本案論罪科刑法條全文：
著作權法第九十二條：
擅自以公開口述、公開播送、公開上映、公開演出、公開展示、改作、編緝或出租之
方法侵害他人之著作財產權者，處三年以下有期徒刑，得併科新台幣十五萬元以下罰
金。


司法院資訊處製作；財團法人民間司法改革基金會備份。
